【裁判字號】    89,上訴,3673
【裁判日期】    891229
【裁判案由】    偽造文書
【裁判全文】
臺灣高等法院刑事判決                          八十九年度上訴字第三六七三號
    上  訴  人
    即  被  告  甲○○
                丙○○
    右二人共同選任辯護人  邱碩松
右上訴人因偽造文書案件，不服臺灣基隆地方法院號八十八年度訴字第四一六號，中
華民國八十九年八月十五日第一審判決（起訴案號：臺灣基隆地方法院檢察署八十八
年度偵字第六四二號）提起上訴，本院判決如左：
    主  文
上訴駁回。
    事  實
一、甲○○（曾於民國八十二年四月間因詐欺案件，經本院判處有期徒刑三月確定，
    於八十四年八月三十一日執行完畢）為商盛企業有限公司（以下簡稱商盛公司）
    之實際負責人，與其妻丙○○共同經營該公司，於八十三年七月七日向久玄實業
    有限公司（以下簡稱久玄公司）訂購皮包一批，貨款總價為新台幣（下同）一百
    五十六萬六千九百八十九元，商盛公司即分別支付發票人高郭桂枝（即商盛公司
    名義負責人）、付款人大安商業銀行、票號ＡＧ0000000號、金額一百十
    八萬元、發票日八十三年十月十七日，及發票人丁○○（丙○○之姐即商盛公司
    股東之一）、付款人基隆市第二信用合作社新店分社、發票日八十三年十月十八
    日、票號第0000000號、金額二十三萬五千三百五十一元之支票各一紙，
    惟均因存款不足而退票，甲○○與丙○○遂避不見面，迨至八十三年十月二十七
    日始為久玄公司負責人乙○○尋獲，並要求甲○○、丙○○二人清償債務，甲○○、丙○○旋交付以丁○○為發票人、付款人基隆市第二信用合作社新店分社、
    票號第0000000號、發票日八十三年十月二十九日之支票一紙，並共同基
    於犯意之聯絡，未經丁○○之同意，於八十三年十月二十七日，在基隆市○○街
    三十三號住處，由丙○○接續在以案外人葉仲輝為發票人、付款人臺灣省合作金
    庫松興支庫、票號ＫＱ0000000號、面額八十四萬三千元、發票日八十三
    年十二月六日及以案外人蔡緒垚（起訴書記載為蔡續垚）為發票人、付款人萬泰
    商業銀行三重分行、票號ＣＡ0000000號、金額七十六萬五千元、發票日
    八十三年十一月二十日之支票各一紙之背面上偽簽「丁○○」之姓名，以偽造「
    丁○○」為背書人，以及在甲○○、丙○○開立予久玄公司之清償債務切結書上
    ，偽造「丁○○」之署押一枚，並同時盜蓋丁○○交由丙○○保管之上開基隆市
    第二信用合作社新店分社支票印鑑章，隨即均交予不知情之乙○○換回前述二張
    商盛公司所交付發票人為高郭桂枝、丁○○之支票而據以行使，足以生損害於丁○○，嗣甲○○、丙○○於八十三年十月二十七日所交付發票人為丁○○、葉仲
    輝、蔡續垚之支票均退票，久玄公司提出詐欺告訴後，始悉上情。
二、案經臺灣臺北地方法院檢察署呈請臺灣高等法院檢察署核轉臺灣基隆地方法院檢
    察署檢察官偵查起訴。
    理  由
一、訊據被告甲○○、丙○○二人固坦承於八十三年十月二十七日，在基隆市○○街
    三十三號住處，由被告丙○○以丁○○之名義在案外人葉仲輝、蔡緒垚為發票人
    之支票背書及簽具切結書等情不諱，惟均矢口否認有何偽造文書之犯行，均辯稱
    ：有獲得丁○○之授權云云。被告高聖隆另辯稱鄭雅玲的票是我開的，另一張是
    朋友的客票，我們只是在客票背書，鄭之票當天交給他，另二張客票是經過一個
    禮拜左右才交給他，交票時背書的。被告丙○○另辯稱切結書是我簽鄭雅玲的名
    字，案外人的票有背書，是同時背書的，切結書是換票日當天簽的，十月二十七
    日簽的云云。
二、惟查右揭事實，業據證人即久玄公司負責人乙○○證述歷歷，其於原審審理時證
    稱：當初寫切結書我是說明要他們夫妻二人簽名，甲○○簽自己的名字沒錯，但
    丙○○當場簽下丁○○的名字，丙○○也沒有承認丁○○」、「是被告拿二張票
    來給我，我不要收，所以要他們二人背書和寫切結書，是丙○○和甲○○二人來
    ，但丙○○是寫『丁○○』名字」「（問：高郭桂枝的大安商銀支票在何處簽發
    的？）在台北新店被告『高』的公司內，我後來找到他，他又拿二張支票來換，
    我們就約在新店公司內部換票，並要他簽切結書，他太太一直沒來，所以我們就
    拿這二張票和切結書來基隆他住處，交予『純』簽名背書」等語（八十四年度自
    字第七十四號卷第一六九頁背面、第一七○頁正面、八十八年度訴字第四一六卷
    第六十三頁正面）。於本院審理時指稱：他們夫妻與我第一次做生意就退票，他
    要換票，我不放心他們夫妻背書，寫切結書，他們當我的面背書，我不知她不是
    丁○○，到偵查庭時才知道她叫丙○○（八十四年度上訴字第五六三○號卷第二
    十五頁背面、第二十六頁正面）。而被告丙○○於原審審理時亦供承：「我那時
    趕三點半，所以才會簽發票人丁○○的名字」等語（八十四年度自字第七十四號
    卷第一八九頁背面），顯見被告丙○○當時因情急而簽署丁○○署押。證人丁○○雖附合被告所辯而證稱伊有同意被告丙○○以其名義背書及簽名等語，然查證
    人丁○○於商盛公司向久玄公司訂購皮包時，已離開商盛公司，另謀他就，應難
    預知被告甲○○、丙○○將交付前開案外人葉仲輝、蔡緒垚為發票人之支票，並
    出具清償債務切結書而預為授權，是縱證人丁○○於任職公司時確曾授權被告丙○○以其名義開立支票，應不及於前開二紙偽造背書之支票，且證人丁○○於本
    院八十四年度上訴字第五六三○號被告二人被訴偽造文書等案件審理時證稱被告
    丙○○有打電話詢問伊可否代簽等語（見上開案件刑事卷宗第二十六頁），苟其
    確曾授權被告二人，又何需電詢可否代簽？況證人丁○○為被告丙○○胞姐，關
    係至親，其所為證言難免偏頗被告二人，顯係事後迴護之詞，不足採信。
三、次查證人乙○○僅知被告丙○○姓鄭，不知其全名，此除經證人乙○○證述明確
    之外，並為被告甲○○所自承（見原審八十九年八月一日審理筆錄），而被告二
    人與乙○○簽立清償債務之切結書時，乙○○曾言明要甲○○、丙○○夫妻二人
    均在切結書及案外人葉仲輝、蔡緒垚為發票人之支票上簽署伊夫妻二人之姓名，
    以為付款之保證，詎丙○○竟虛偽簽署「丁○○」之名義，足證被告二人確有共
    同行使偽造他人私文書之犯意聯絡。此外，上情復有葉仲輝、蔡緒垚為發票人之
    支票及清償債務切結書其上偽造「丁○○」之署押附卷可稽。本件事證明確，被
    告甲○○、丙○○之犯行均堪認定。
四、核被告甲○○、丙○○所為，均係犯刑法第二百十六條、第二百十條之行使偽造
    私文書罪。渠等偽造署押及盜用印章之行為，均為偽造文書之低度行為，其偽造
    私文書後復持以行使，則偽造文書之低度行為應為行使之高度行為所吸收，均不
    另論罪。被告甲○○、丙○○就前開犯行，有犯意之聯絡及行為之分擔，為共同
    正犯。渠等於同時同地於支票偽造「丁○○」之姓名背書人及在清償債務切結書
    上偽簽「丁○○」姓名、盜用「丁○○」支票印鑑章，係持續侵害同一法益，應
    成立單純一罪，公訴人認係連續犯，尚有誤會。被告二人盜蓋丁○○之支票印鑑
    章於清償債務切結書上之犯行，起訴書雖未敘及，惟因此部分事實與起訴部分有
    實質上一罪關係，為起訴效力所及，本院自得併予審理。
五、原審認被告二人罪證明確，援引刑法第二十八條、第二百十六條、第二百十條、
    第二百十九條、第七十四條第一款之規定，並審酌被害人丁○○係被告甲○○之
    大姨子、丙○○之胞姐，關係密切，被告二人係為清償商盛公司債務始偽造丁○○名義之私文書，事後已與久玄公司達成和解，清償部分款項，對被害人丁○○
    尚未造成重大損害，及被告二人犯罪後之態度等一切情狀，分別量處被告甲○○
    、丙○○各有期徒刑七月，並敘明被告丙○○前未曾受有期徒刑以上刑之宣告，
    有臺灣基隆地方法院檢察署刑案資料查註紀錄表可稽，經此次起訴審判後，當能
    知所警惕，信無再犯之虞，且現又罹患癌症，有財團法人國泰綜合醫院出具之診
    斷證明書可參，認所宣告之刑以暫不執行為適當，就被告丙○○部分併宣告緩刑
    三年，以啟自新。至前開案外人葉仲輝、蔡緒垚為發票人之支票及清償債務切結
    書均為久玄公司負責人乙○○所持有，業據乙○○陳述甚明，故以葉仲輝為發票
    人、付款人臺灣省合作金庫松興支庫、票號ＫＱ0000000號、金額八十四
    萬三千元、發票日八十三年十二月六日及以蔡緒垚為發票人、付款人萬泰商業銀
    行三重分行、票號ＣＡ0000000號、金額七十六萬五千元、發票日八十三
    年十一月二十日之支票各一紙背面上偽造之「丁○○」背書共二枚，及八十三年
    十月二十七日切結書上所偽造「丁○○」之署押一枚，均應宣告沒收。認事用法
    均無不合，被告二人上訴意旨猶執陳詞指稱渠等有獲得丁○○之授權簽名云云，
    均不足採。渠二人上訴核無理由，應予駁回。
據上論斷，應依刑事訴訟法第三百六十八條，判決如主文。
本案經檢察官吳慎志到庭執行職務。
中    華    民    國    八十九    年     十二       月      二十九      日
                          臺灣高等法院刑事第十七庭
                              審判長法  官  陳  正  雄
                                    法  官  林  勤  純
                                    法  官  許  錦  印
右正本證明與原本無異。
如不服本判決應於收受送達後十日內向本院提出上訴書狀，其未敘述上訴之理由者並
得於提起上訴後十日內向本院補提理由書（均須按他造當事人之人數附繕本）。
                                    書記官  黃  德  煌
中    華    民    國    八十九    年     十二       月      二十九      日
附錄本判決論罪科刑法條全文：
刑法第二百十六條：
行使第二百十條至第二百十五條之文書者，依偽造、變造文書或登載不實事項或使登
載不實事項之規定處斷。
刑法第二百十條：
偽造、變造私文書，足以生損害於公眾或他人者，處五年以下有期徒刑。


司法院資訊處製作；財團法人民間司法改革基金會備份。
